臺灣高等法院刑事裁定　　　　　　　　　　　　　　九十一年度毒抗字第二六號
　　抗　告　人
　　即　被　告　甲○○
右列抗告人因違反毒品危害防制條例案件，不服臺灣臺北地方法院九十一年三月十五
日裁定（九十一年度毒聲更(一)字第一號），提起抗告，本院裁定如左：
    主  文
原裁定撤銷，發回臺灣臺北地方法院。
    理  由
一、檢察官聲請意旨略以：被告甲○○於民國（下同）八十九年十一月二十二日、同
    年十二月一日，在臺北市某ＰＵＢ內施用第二級毒品大麻，ＭＤＭＡ各一次，為
    警於同年十二月七日在臺北市○○○路、建國北路口查獲之事實，業據被告自白
    不諱，且有大麻煙捲（總重一點一○公克）三支、ＭＤＭＡ六顆扣案，並有臺北
    市政府警察局鑑驗通知書，及法務部調查局鑑定通知書各一紙附卷可參，爰依毒
    品危害防制條例第二十條第一項，觀察勒戒處分執行條例第三條第一項，聲請裁
    定將被告送勒戒處所觀察、勒戒。
二、原裁定意旨略以：被告於本院調查時矢口否認有右揭施用第二級毒品之行為，辯
    稱：其那時有去ＰＵＢ，但只有喝酒，沒有施用毒品，警訊時係因害怕，且警察
    說這是小案子，趕快辦一辦，其無前科就可以回去，才坦承施用云云。經查：
  (一)被告先後於八十九年十一月二十二日及同年十二月一日，在臺北市某ＰＵＢ內施
    用第二級毒品大麻、ＭＤＭＡ各一次之事實，業據被告於警訊（參九十年度毒偵
    字第七九三號卷宗第十一頁）及偵查時（八十九年核退字第二○九八號第四頁反
    面）坦承在卷，復經證人即承辦警員童明輝於本院調查時結證屬實，且被告八十
    九年十二月七日上午一時三十九分警訊之錄音帶，經本院勘驗結果，被告上開警
    訊筆錄內容與該錄音帶錄製之內容相符，訊問過程均由被告自由陳述，其確實明
    白陳稱先後於八十九年十一月二十二日及同年十一月一日有施用第二級毒品大麻
    、ＭＤＭＡ各一次之情事，此有警訊錄音帶一捲及勘驗筆錄一件存卷可按，又被
    告於本院調查時亦明白供稱其於警訊時有為上開自白，警方並無何不當取供之情
    事，並陳稱其於右揭時間確實有去上開ＰＵＢ等語，由此足徵被告之自白係出於
    自由意志而為，且有完全之證據能力。再參其警訊之自白，除明白供稱施用毒品
    之時間、地點外，並清楚明白描述施用毒品後會頭暈，身體會不自主隨音樂擺動
    等感官、身體所產生之感覺，足見其確有施用第二級毒品大麻、ＭＤＭＡ之情事
    ，否則焉能清楚交代施用毒品之時間、地點及施用毒品後感官、身體之感覺？由
    此亦徵其於警、偵訊自白之情節並非虛言。
  (二)其次，被告係於八十九年十二月七日上午一時十分許，在臺北市○○○路、建國
    北路口，經警查獲持有大麻煙捲（總重一點一○公克）三支、ＭＤＭＡ六顆，當
    時採集尿液送臺北市立療養院以螢光偏極免疫分析法及薄層層析法鑑驗結果，固
    呈安非他命及嗎啡陰性反應，然按服用亞甲二氧基（ＭＤＭＡ）５０ｍｇ後，約
    百分之七十二之劑量會在七十二小時內檢測出來，有行政院國軍退除役官兵輔導
    委員會臺北榮民總醫院函文一件在卷可憑，則依被告所供其最後施用ＭＤＭＡ係
    於八十九年十二月一日，距警採尿之日業已逾ＭＤＭＡ所得檢測之七十二小時時
    限，其體內之ＭＤＭＡ業因身體自然代謝而排出體外，自不能因此檢驗結果遽認
    被告於八十九年十一月二十二日及同年十二月一日無施用毒品之行為，故該尿液
    檢驗結果尚不足為被告有利之認定，而被告經警查獲時採集之尿液，復因承辦單
位臺北市政府警察局中山分局保管不慎而遺失，致本院無從再送複驗，有該分局
    九十年十月二十六日北市警中分刑字第九○六五三六七九○○號函一份存卷可憑
    ，自無從再以鑑驗尿液之方式獲致任何心證。至被告持有大麻煙捲（總重一點一
    ○公克）三支、ＭＤＭＡ六顆一節，係警員於八十九年十二月七日所查獲，有該
    案警局刑事案件移送書在卷可佐，則所查獲被告持有之毒品，既與前述被告自白
    施用毒品之時間，相隔多日，是否得據為被告前述施用毒品行為直接相關之證據
    ，尚非無疑，附此敘明。
  (三)綜上所述，被告之自白與事實相符，其辯稱未施用毒品云云，不足採信，是其連
    續施用第二級毒品大麻、ＭＤＭＡ之行為堪以認定。本件聲請意旨除將被告經警
    查獲之上開毒品列為被告首揭施用第二級毒品犯行之證據，尚有未合，應予排除
    外，其餘聲請意旨經核無不合，爰依觀察勒戒處分執行條例第三條第一項，毒品
    危害防制條例第二十條第一項，裁定將被告送勒戒處所觀察、勒戒。固非無見。
三、抗告意旨略稱：警訊時坦承曾施用大麻、ＭＤＭＡ等毒品，係因當時警察說這是
    小案子，趕快辦一辦，其無前科就可以回去，本人因而誤解即是小案子應可坦承
    從寬，因而做不實之陳述。對於能清楚描述施用毒品後身體所產生之感覺，係因
    現政府各相關機構之防範宣導、坊間電視媒體、報章雜誌之相關專題亦有都有報
    導描述，故能清楚描述施用毒品後身體所產生之感覺。原審僅依抗告人警訊自白
    施用毒品之時間、地點並能清楚描述施用毒品對身體產生之感覺即將抗告人送觀
    察勒戒，而不論抗告人之尿液之檢測結果，實有不當，爰請將原裁定廢棄等語。
四、按刑事訴訟法第一百五十六條第二項規定：「被告之自白，不得作為有罪判決之
    唯一證據，仍應調查其他必要之證據，以察其是否與事實相符。」，而所謂補強
    證據，係指除該自白本身外，其他足資以證明自白之犯罪事實確具有相當程度真
    實性之證據而言。雖其所補強者，非以事實之全部為必要，但亦須因補強證據與
    自白之相互利用，而足使犯罪事實獲得確信者，始足當之。最高法院七十年台覆
    字第一○號著有判例。
五、經查：本件抗告人即被告甲○○固於警訊及偵查中自承於八十九年十一月二十二
    日、同年十二月一日曾於上開地點施用第二級毒品大麻，ＭＤＭＡ各一次，除經
    原審於調查時傳訊證人即承辦警員童明輝到庭結證屬實外，原審復於調查時勘驗
    被告八十九年十二月七日上午一時三十九分警訊之錄音帶，勘驗結果以被告上開
    警訊筆錄內容與該錄音帶錄製之內容相符，訊問過程均由被告自由陳述，且被告
    於原審調查時亦明白供稱其於警訊時有為上開自白，警方並無何不當取供之情事
    ，因認被告之自白係出於自由意志而為，具有完全之證據能力。惟抗告人迭於本
    院九十年毒抗字第九九七號抗告意旨、原審調查時、本件抗告意旨及本院調查時
    堅決否認有施用前開毒品，並均堅稱因警方暗示坦承從寬之誘導，乃誤予自白等
    語（見本院九十年毒抗字第九九七號卷第五頁至第七頁、原審卷第二十六頁、本
    院九十一年五月十三日訊問筆錄），則被告之上開自白雖無不當取供之情事，然
    亦難單憑前開先後不一之自白，即為抗告人不利之認定。又被告警訊之自白，除
    供稱施用毒品之時間、地點外，雖亦清楚描述施用毒品後會頭暈，身體會不自主
    隨音樂擺動等感官、身體所產生之感覺，然抗告意旨對此亦稱係因現政府各相關
    機構之防範宣導、坊間電視媒體、報章雜誌之相關專題亦有都有報導描述，故能
    清楚描述施用毒品後身體所產生之感覺等語，與常情尚無不合，則亦無法執此即
    認被告之警訊自白與事實相符。況依查獲當時抗告人尿液檢體所為之鑑驗結果顯
    示，亦未呈施用安非他命或嗎啡反應，有臺北市立療養院煙毒尿液檢驗報告書在
    卷（見原審毒聲字第一三五六號卷第十頁）可按，則抗告人是否有於上開時地施
    用第二級毒品之犯行，自屬有疑。再者，本件依抗告人於警訊時之自白，係施用
    毒品大麻或ＭＤＭＡ，惟臺北市立療養院煙毒尿液檢驗報告書僅記載抗告人之尿
    液經鑑驗結果，未呈安非他命或嗎啡之陽性反應，至於是否有大麻或ＭＤＭＡ之
    陽性反應，則始終未一言敘及，而被告經警查獲時採集之尿液，復因承辦單位臺
    北市政府警察局中山分局保管不慎而遺失，致無從再送複驗，亦該分局九十年十
    月二十六日北市警中分刑字第九○六五三六七九○○號函一份存卷可憑，從而該
    被告之尿液及上開檢驗報告已無法作為被告警訊自白之補強證據，使本院得為抗
    告人有施用大麻及ＭＤＭＡ事實之認定。又原審雖以員警採尿之日已逾ＭＤＭＡ
    所得檢測之七十二小時時限，自不能因此檢驗結果遽認被告於八十九年十一月二
    十二日及同年十二月一日無施用毒品之行為云云，然臺北市立療養院煙毒尿液檢
    驗報告書僅記載抗告人之尿液經鑑驗結果未呈安非他命或嗎啡之陽性反應，至於
    是否有大麻或ＭＤＭＡ之陽性反應，則始終未一言敘及，已如前述，則既無就被
    告之尿液是否有ＭＤＭＡ之毒品成分為檢驗，當無從以上開說明認被告有施用第
    二級毒品ＭＤＭＡ之行為。至被告持有大麻煙捲（總重一點一○公克）三支、Ｍ
    ＤＭＡ六顆一節，因係警員於八十九年十二月七日所查獲，有該案警局刑事案件
    移送書在卷可佐，則所查獲被告持有之毒品，既與前述被告自白施用毒品之時間
    ，相隔多日，是否得據為被告前述自白施用毒品行為直接相關之證據，尚非無疑
    ，除為本院前審於九十年十二月二十一日以九十年度毒抗字第九九七號裁定指明
    ，並為原審所是認，應將被告經警查獲之上開毒品等證據排除在外。從而原審僅
    憑被告上開先後不一之自白，復查無其他補強證據之情形下，遽以認定被告施用
    毒品犯行，容有未洽，是本件抗告意旨執此指摘原裁定不當，即非全無理由，自
    應由本院將原裁定撤銷，發回原法院，詳予查證，更為適法之裁定。
據上論斷，爰依刑事訴訟法第四百十三條前段，裁定如主文。
中      華      民      國    九十一    年      五      月    二十八    日
                              臺灣高等法院刑事第二十二庭
        審判長法  官  許  正  順
                                        法  官  邱  同  印
                                        法  官  胡  方  新
右正本證明與原本無異。
不得再抗告。
                                        書記官  秦  慧  榮
中    華    民    國     九十一    年      五       月       三十       日
